【裁判字號】    98,抗,845
【裁判日期】    980608
【裁判案由】    聲明異議
【裁判全文】
臺灣高等法院民事裁定                   98年度抗字第845號
抗  告  人  乙○○
上列抗告人因與相對人甲○○（即汪瑞明之繼承人）間聲明異議
事件，對於中華民國98年 4月27日臺灣臺北地方法院97年度促字
第23909號所為裁定提起抗告，本院裁定如下：
    主  文
抗告駁回。
抗告訴訟費用由抗告人負擔。
    理  由
一、按民事訴訟法第 138條所規定之寄存送達，限於不能依同法
    第136條及第137條規定為送達者，始得為之。倘其送達之處
    所並非應受送達人之住居所、事務所或營業所，即不得於該
    處所為寄存送達。如於該處所為寄存送達，應於應受送達人
    實際領取該訴訟文書時，始生送達之效力（最高法院90年度
    台抗字第33號裁定參照）。又依一定之事實，足認以久住之
    意思，住於一定之地域者，即為設定其住所於該地，為民法
    第20條所明定，是我國民法關於住所之設定，兼採主觀主義
    及客觀主義之精神，必須主觀上有久住一定地域之意思，客
    觀上有住於一定地域之事實，該一定之地域始為住所，故住
    所並不以登記為要件。戶籍法為戶籍登記之行政管理規定，
    戶籍地址乃係依戶籍法所為登記之事項，戶籍地址並非為認
    定住所之唯一標準。倘應受送達人之住居所、事務所或營業
    所現已變更者，縱令其戶籍登記尚未遷移，仍不得於原處所
    為寄存送達（最高法院93年度台抗字第 393號、88年度台抗
    字第251號裁定參照）。又發支付命令後，3個月內不能送達
    於債務人者，其命令失其效力，為民事訴訟法第 515條所明
    定。
二、經查，原法院於民國（下同）97年10月 8日作成97年度促字
    第 23909號支付命令（見原法院卷38頁），而於97年10月17
    日送達於台北市○○路263之1號 3樓，因未獲會晤相對人，
    亦不能將該文書付與有辨別事理能力之同居人或受僱人，乃
    將該文書寄存於臺北市政府警察局信義分局五分埔派出所，
    並製作通知書 2份，1份黏貼於上址之門首，另1份置於該送
    達處所信箱或其他適當位置，以為送達（見原法院卷40頁）
    。雖上址為相對人之戶籍地（見原法院卷第 4頁）。惟相對
    人主張伊於91年間，即已搬離上址，遷往台北市○○路 ○段
    71 號4樓居住，業據其提出房屋租賃契約書為證（見外放之
    原法院98年度北簡字第 13897號影印卷）；且經原法院函請
    臺北市政府警察局信義分局查復：「本案經派員至該址（指
    台北市○○路263之1號 3樓）訪查相對人甲○○籍設於該址
    ，並未居住該址…」、「本案經派員至該址訪查，經現租屋
    人洪榮發（男，39年1月15日生）供稱該址於96年底以每月
    新臺幣1萬6,000元，向房東顏小姐承租，相對人甲○○籍設
    於該址，並未居住該址」明確，有該局98年 3月20日北市警
    信分刑字第09830651800、09830651700號函可稽（見原法院
    卷51、56至58頁），足見上開寄存送達之處所，已非相對人
    之住居所。又相對人並未實際領取寄存於臺北市政府警察局
    信義分局五分埔派出所之支付命令，亦有台北市政府警察局
    信義分局98年3月20日北市警信分刑字第09830651800號函可
    按（見原法院卷51頁），揆諸前揭說明，自不生合法寄存送
    達之效力。上開支付命令既未於 3個月內合法送達於相對人
    （按相對人直至98年3月6日聲請閱卷，始悉上開支付命令─
    見原法院卷45頁），依民事訴訟法第 515條之規定，該支付
    命令已因而失效，自不生確定之效力。是原法院書記官於98
    年 3月27日撤銷先前誤發之確定證明書（見原法院卷44、62
    頁），自無不合。從而原裁定駁回抗告人對於上開撤銷確定
    證明書之處分所提出之異議，並無不合。抗告意旨仍以上開
    支付命令已合法送達並已確定云云，指摘原裁定不當，聲明
    廢棄，為無理由，應予駁回。
三、據上論結，本件抗告為無理由，依民事訴訟法第第495條之1
    第1項、第449條第1項、第95條、第78條，裁定如主文。
中    華    民    國    98    年    6     月    8     日
                    民事第六庭
                        審判長法  官 林鄉誠
                              法  官 許紋華
                              法  官 梁玉芬
正本係照原本作成。
不得再抗告。
中    華    民    國    98    年    6     月    10    日
                              書記官 常淑慧


司法院資訊處製作；財團法人民間司法改革基金會備份。
